【裁判字號】    97,台上,6096
【裁判日期】    971127
【裁判案由】    違反槍砲彈藥刀械管制條例
【裁判全文】
最高法院刑事判決            九十七年度台上字第六０九六號
上  訴  人  甲○○
選任辯護人  盧立人律師
上列上訴人因違反槍砲彈藥刀械管制條例案件，不服台灣高等法
院台中分院中華民國九十五年三月十六日第二審更審判決（九十
五年度上更(一)字第三號，起訴案號：台灣台中地方法院檢察署九
十一年度偵字第二六二一號），提起上訴，本院判決如下：
    主  文
原判決撤銷，發回台灣高等法院台中分院。
    理  由
本件原判決認定上訴人甲○○有其事實欄所載之犯行，因而撤銷
第一審之科刑判決，改判仍依想像競合犯關係，從一重論上訴人
以未經許可，持有可發射子彈具有殺傷力之改造槍枝（累犯）罪
，量處有期徒刑壹年陸月，併諭知相關之從刑；固非無見。
惟查：(一)、卷附台中市警察局刑事案件報告書、台中市警察局第
四分局逕行拘提犯罪嫌疑人報告書記載，上訴人係於民國九十一
年二月二日下午十四時五十分許，在台中市○○街為警逕行拘提
到案，其拘提理由為「（行為時）刑事訴訟法第七十六條第一項
（贅列）第三、四款嫌疑人所犯最輕本刑為五年以上槍砲彈藥刀
械管制條例之罪」（見偵查卷第四、九、三十七頁）。如果無訛
，依上訴人行為時槍砲彈藥刀械管制條例之規定，非法持有該條
例第四條第一項第一款所稱其他可發射金屬或子彈具有殺傷力之
各式槍砲或非法持有子彈各罪，均非死刑、無期徒刑或最輕本刑
為五年以上有期徒刑之罪。又警方係逮捕通緝犯王沖霖，因王沖
霖之陳述，雖認上訴人涉非法持有槍、彈，犯罪嫌疑重大，尚難
認有刑事訴訟法第七十六條第四款所列得逕行拘提之事由。而如
何足認上訴人有湮滅、偽造、變造證據或勾串共犯或證人之虞，
亦有未明，依當時情況得否逕行拘提上訴人，有待釐清。再卷附
解送上訴人至台灣台中地方法院檢察署點名單記載之時間為九十
一年二月三日下午十六時三十分，該時間是否為警方拘捕上訴人
後解送檢察官之時間？若然，自上訴人被拘捕是否已超過二十四
小時？攸關對上訴人之拘提、逮捕是否合法之認定。原審對於警
方逕行拘提、逮捕上訴人，是否符合法律程序？其因而取得上訴
人之自白，是否具任意性，得否採為論罪之證據？均未詳加調查
釐清，論述明白，即採上訴人之自白為其論罪之基礎，尚嫌速斷
並有理由欠備之違背法令。(二)、上訴人於原審辯稱扣案槍、彈非
其所有，係屋主林富雄無法解釋槍、彈之來源，說願意在經濟上
照顧伊，伊才承認扣案槍、彈為伊所有；並於第一審稱其未委任
辯護人，是屋主林富雄幫其請律師等語。卷查上訴人於偵查中確
有選任辯護人到場，該辯護人實際上究係何人出面接洽委任？費
用何人支付？攸關上訴人之自白是否出於任意性且與事實相符之
判斷，又非不能調查，原審未予究明，遽為上訴人不利之認定，
亦嫌調查未盡。上訴人上訴意旨指摘原判決不當，尚非全無理由
，應認仍有撤銷原判決發回更審之原因。至原判決說明不另為無
罪之諭知部分，基於審判不可分原則，併予發回更審，附此敘明
。
據上論結，應依刑事訴訟法第三百九十七條、第四百零一條，判
決如主文。
中    華    民    國  九十七  年   十一   月  二十七  日
                      最高法院刑事第九庭
                          審判長法官  洪  文  章
                                法官  王  居  財
                                法官  郭  毓  洲
                                法官  黃  梅  月
                                法官  邱  同  印
      本件正本證明與原本無異
                                      書  記  官
中    華    民    國  九十七  年   十二   月    二    日
                                                      V


司法院資訊處製作；財團法人民間司法改革基金會備份。
